臺灣彰化地方法院交通事件裁定　　　　 96年度交聲字第400號
移送機關　　交通部公路總局台中區監理所彰化監理站
受處分人
即異議人　　甲○○
上列受處分人因違反道路交通管理處罰條例案件，對於交通部公
路總局臺中區監理所彰化監理站於民國96年5 月14日所為之處分
（原處分案號：彰監四字第裁64-DB0000000號裁決書）聲明異議
，本院裁定如下：
    主  文
異議駁回。
    理  由
一、原處分機關略以：駕駛人甲○○於民國95年10月2 日15時28
    分，駕駛LH-4661 號自用小貨車，在桃園縣大溪鎮○○路與
    介壽路口，因「不依號誌行駛公路」而違規，經桃園縣警察
    局大溪分局警員當場舉發。嗣原處分機關依道路交通管理處
    罰條例第48條第1 項第2 款、第63條第1 項第1 款規定罰鍰
    新臺幣 (下同)1,800 元 並記違規點數1 點，於法應無不合
    等語。
二、聲明異議意旨略以：伊於95年10月2日駕駛LH-4661號自用小
    貨車，行經大溪鎮○○路與介壽路口之紅綠燈，因箭頭改變
    沒幾天，交通隊還未知，以之前標準執行，當然是違規左轉
    。改了方向燈之後，「↑綠燈」正常應可左轉，惟當時執行
    警員不予採信，叫我去申訴，所以我當場並未在舉發上單簽
    名等語，為此提出本件聲明異議。
三、按汽車駕駛人轉彎時，不依標誌、標線、號誌指示者，處新
    臺幣600元以上1,800元以下罰鍰，道路交通管理處罰條例第
    48條第1項第2款定有明文。又違反道路交通管理處罰條例第
    48條規定者，除應依原條款處罰鍰外，並予記違規點數1點
    ，道路交通管理處罰條例第63條第1項第1款亦定有明文。次
    按道路交通標誌標線號誌設置規則第203條第1款規定，行車
    管制號誌燈面中各鏡面之排列方式，得以橫排或縱排安裝之
    ，橫排者由左至右，依次為圓形紅燈，圓形黃燈，左轉箭頭
    綠燈，圓形綠燈，直行箭頭綠燈，右轉箭頭綠燈。縱排者由
    上至下，依次為圓形紅燈、圓形黃燈、圓形綠燈，直行箭頭
    綠燈、左轉箭頭綠燈，右轉箭頭綠燈。依同規則第206 條規
    定，行車管制號誌各燈號顯示之意義如下：一圓形綠燈：(一)
    在無其他標誌、標線禁制或指示下，圓形綠燈表示准許車輛
    直行或左、右轉。(二)在未設行人專用號誌之處，圓形綠燈准
    許行人直行穿越道路；二箭頭綠燈：(一)箭頭綠燈表示僅准許
    車輛依箭頭指示之方向行駛。(二)在未設行人專用號誌之處，
    直行箭頭綠燈准許行人直行穿越道路；三閃光綠燈：閃光綠
    燈僅適用於只有紅、綠兩燈色之號誌，表示綠燈時段終了，
    尚未進入交岔路口之車輛及行人儘可能不超越停止線或進入
    路口。閃光綠燈包括閃光箭頭綠燈；四圓形黃燈：圓形黃燈
    用以警告車輛駕駛人及行人，表示紅色燈號即將顯示，屆時
    將失去通行路權；五圓形紅燈：(一)車輛面對圓形紅燈表示禁
    止通行，不得超越停止線或進入路口。(二)車輛面對與圓形紅
    燈同亮之箭頭綠燈時，得依箭頭綠燈之指示行進。(三)在未設
    行人專用號誌之處，行人面對圓形紅燈時，不管有無箭頭綠
    燈皆禁止通行。同規則第214 條第1 項第1 款同一燈面禁止
    左列燈號同時顯示：一行車管制號誌(一)圓形綠燈與圓形黃燈
    不得並亮。(二)圓形紅燈與圓形黃燈不得並亮。(三)圓形紅燈與
    圓形綠燈不得並亮。(四)圓形綠燈與箭形綠燈不得並亮。
四、經查：
 (一) 本件受處分人即異議人甲○○ (下稱受處分人)於96 年10
      月2 日15時28分許，駕駛LH-4661 號自用小貨車，行經桃
      園縣大溪鎮○○路與介壽路口，有未依號誌指示行駛公路
      之違規事實，經警當場攔停掣單舉發等情，業據受處分人
      於異議狀內自陳在卷，並有桃園縣政府警察局舉發違規道
      路交通管理事件通知單1 紙，故受處分人有於上開時、地
      駕駛車輛逕行左轉之事實，應可確定。
 (二) 受處分人雖否認上揭違規行為，並以前揭情詞置辯。然查
      ，受處分人不服上開舉發，向交通部公路總局新竹區監理
      所中壢監理站提出申訴，嗣由原舉發單位即桃園縣政府警
      察局大溪分局調查後函覆略以：「台端面對與紅燈同亮之
      直行箭頭綠燈，除得依其指示方向行駛外，應依圓形紅燈
      所示禁止通行，不得超越停止線或進入路口。」等語，此
      有該局95年11月17日溪警分交字第0952003460號函影本 1
      紙在卷可佐。且據證人即舉發警員陳捷明於本院96年7 月
      9 日調查時到庭具結證稱：「（問：當天舉發時，你是站
      在哪個路口？就如同我用黑筆所繪製的位置。）」、「（
      問：你當初看到受處分人左轉的燈號是什麼樣子？）我看
      到的燈號是一顆綠燈，並不是那種有箭頭的綠燈燈號。」
      「（問：為何這種情況要舉發？）因為我所看到的燈號是
      要讓對向直行車看的，如果對向的直行車的燈號亮綠燈的
      時候　，受處分人所行車的方向就不能左轉。」、「（問
      ：這邊路口的號誌是否一直都是這樣子，沒有改過？）沒
      有改過。」等語甚詳（見本院96年7 月9 日訊問筆錄第 2
      頁)。 是由證人所述及卷附照片可知，舉發警員依其所處
      位置看到對向直行車的燈號既是一顆圓形綠燈，則以燈號
      設置顯示順序推論，受處分人行車方向所顯示的號誌，即
      非圓形的綠燈，應係直行箭頭綠燈，此時受處分人僅得依
      當時號誌指示前進，不得左轉，惟受處分人仍駕駛車輛逕
      行左轉，自屬違規行為。受處分人雖辯稱：改了方向指示
      後，↑綠燈正常應可左轉云云，純係受處分人之主觀臆測
      而已，與法自有未合。復參諸本院於96年6 月25日調查時
      ，受處分人到庭亦陳稱：「（問：異議理由？）當地路口
      的號誌有改變，本來是有左轉燈，但是我通過路口的那天
      ，綠燈有箭頭是直行，我以為可以左轉，我就左轉。」（
      見本院96年6 月25日訊問筆錄第1 頁）等語；及本院諭知
      證人乙○○○○帶同受處分人再次到現場，就號誌的變換
      進行確認及勘驗後，受處分人於本院96年9 月17日調查時
      陳稱：「（問：當員警方向看到是綠燈時，你行駛方向的
      燈號究竟為何？）綠燈直行箭頭沒錯．．．警察看到的方
      向是一顆綠燈時，我們當天去現場重看時，我的這個方向
      是一顆直行箭頭綠燈。」等語（見本院當日訊問筆錄第 1
      頁）。顯見受處分人於勘驗現場後亦承認倘員警當天所得
      目視之號誌為圓形綠燈時，受處分人行駛方向所顯示之號
      誌，係直行箭頭綠燈無訛，故受處分人在直行箭頭綠燈亮
      起時，仍強行左轉之違規事實足堪認定。再按上揭道路交
      通標誌標線號誌設置規則規定，箭頭綠燈僅准許車輛依箭
      頭指示之方向行駛，非如同圓形綠燈准許車輛得直行或左
      、右轉，受處分人經現場勘驗確認後坦承其當時行駛方向
      為直行箭頭綠燈亮起，依上開說明，駕駛人只得依箭頭指
      示之方向前進，不得左轉，惟受處分人仍駕駛車輛逕行左
      轉，受處分人未依號誌指示轉彎之行為已臻明確。
 (三) 綜上所述，受處分人確有駕駛車輛不依號誌指示行駛之違
      規行為。原處分機關依據道路交通管理處罰條例第48條第
      1項第2款、第63條第1項第1款及違反道路交通管理事件統
      一裁罰基準表之規定，裁處受處分人罰鍰1,800 元並記違
      規點數1 點，核無違誤，本件受處分人之異議為無理由，
      應予駁回。
五、據上論斷，應依道路交通管理處罰條例第87條第2項、道路
    交通案件處理辦法第19條，裁定如主文。
中　　華　　民　　國　　96　　年　　9 　　月　　29　　日
                  交通法庭      法　官  簡婉倫
以上正本證明與原本無異。
如不服本裁定，應於裁定送達後5日內向本院提出抗告狀 (須附
繕本)。
中　　華　　民　　國　　96　　年　　9 　　月　　29　　日
                                書記官
